【裁判字號】    99,交聲,256
【裁判日期】    990629
【裁判案由】    聲明異議
【裁判全文】
臺灣嘉義地方法院交通事件裁定         99年度交聲字第256號
原處分機關  交通部公路總局嘉義區監理所嘉義市監理站
異  議  人  乙○○
上列異議人即受處分人因違反道路交通管理處罰條例案件，對於
原處分機關即交通部公路總局嘉義區監理所嘉義市監理站中華民
國99年5 月11日所為之處分（嘉監義裁字第裁76-L00000000號裁
決書）聲明異議，本院裁定如下：
    主  文
異議駁回。
    理  由
一、異議意旨略以：異議人即受處分人（下稱異議人）乙○○因
    於民國99年4月24日下午3時5分許，騎乘車號UMV-582號輕型
    機車行經嘉義市○○路與垂楊路口時，欲往彌陀路方向行駛
    ，雖該路口設置有兩段式左轉標誌，但啟明路往彌陀路之燈
    號為單方向行駛，不會有前方來車之顧慮，而該處路口機車
    停車格劃於汽車停止線正前方，即表示汽車要禮讓機車優先
    ，而無後方來車之顧慮，在此情況下，讓伊直覺往彌陀路是
    直行道路，往公義路行駛才需兩段式左轉，且該路口嗣後另
    增設「往彌陀路、公義路機慢車請兩段左轉」之標誌，亦表
    示原標示不夠清楚而讓人誤解，故伊遭警攔查認不依標誌指
    示行駛，而經裁處新臺幣（下同）600元之罰鍰，原處分顯
    有錯誤，為此狀請撤銷等語。
二、按機器腳踏車行駛至交岔路口，其轉彎，應依標誌或標線之
    規定行駛，道路交通安全規則第99條第2 項定有明文。次按
    汽車駕駛人轉彎時，不依標誌、標線、號誌指示者，處600
    元以上1,800元以下罰鍰；汽車駕駛人（包含機器腳踏車）
    ，違反第48條第1項第2款，除依原條款處罰鍰外，並記違規
    點數1點，道路交通管理處罰條例第48條第1項第2款、第63
    條第1項第1款分別定有明文。
三、經查：
（一）異議人於99年4 月24日下午3 時5 分許，騎乘車號UMV-58
      2 號輕型機車自嘉義市○○路北往南行駛至與垂楊路、體
      育路、彌陀路、公義路五岔路口時，欲左轉彌陀路時，未
      依該路口所設置之機慢車兩段左轉標誌指示，逕行左轉，
      為嘉義市政府警察局第二分局新南派出所警員攔停，並填
      製嘉市警交字第L00000000 號舉發違反道路交通管理事件
      通知單予以舉發之事實，業據證人即舉發員警甲○○於本
      院調查時證述明確（見本院卷第17頁），且為異議人所不
      爭執（見異議人提出之聲明交通異議狀），並有上開舉發
      單、上開路口照片4 紙、現場圖示1 份在卷可稽（見本院
      卷第11、21～24頁），上開事實，應堪認定。
（二）又匯集至上開五岔路口之啟明路為北往南方向，垂楊路為
      西往東向、體育路為南往北方向、彌陀路為偏東南往西北
      方向、公義路東北往西南方向，而如由啟明路北往南行至
      該五岔路口往體育路之行進方向，係北往南直行，如由啟
      明路往彌陀路行進之方向，則為北往東南方向，有該現場
      圖圖示及地圖附卷可查（見本院卷第21、25頁），且自啟
      明路口由北往南行向即異議人行進之方向觀之，在該路口
      停止線之前（即在紅綠燈標誌之旁），有藍底白色圖案之
      機車兩段式左轉圖示標誌，其下方設有白底黑字「機慢車
      兩段左轉」說明之標誌；在該路口停止線前方路面，尚有
      明顯之「待轉區」白色框線標示，且以白色虛線標線之指
      示前進線延伸至垂楊路西往東方向路口之待轉區○○○○
      ○路待轉區西往東往前延伸至彌陀路，有該上開路口之照
      片、現場圖1 紙在卷可參（見本院卷第21頁），是機慢車
      欲自啟明路口往彌陀路方向行駛，依上開「兩段式左轉」
      之標誌及待轉區所延伸之標線，上開路口之機慢車應兩段
      式左轉均顯而易見，並無異議人所示可直行之誤認，異議
      人之上開抗辯，顯不足採。
（三）又機器腳踏車停等區線，用以指示汽缸總排氣量未滿550
      立方公分之機器腳踏車駕駛人於紅燈亮時行駛停等之範圍
      ，其他車種不得在停等區○○○○道路交通標誌標線號誌
      設置規則第174 條之2 設有明文。上開汽車停止線前所設
      置之機車停等區，係用於號誌化路口汽、機車分流措施的
      作法之一，為提昇車流秩序與安全而設，但並非該停等區
      係優先於汽車行駛而左轉，是異議人認機車停等區係指機
      車可優先行駛而左轉等語，尚有誤會。況該啟明路口之汽
      車道欲左轉彌陀路，有左轉專用道，而該路口機車停等區
      係設於直行汽車道停等線前方，亦非設於左轉專用道前方
      ，有該現場圖示、現場照片4 紙在卷可查（見本院卷第21
      ～24頁），故異議人認因該機車停等區之設置，而誤認行
      駛至該路口之機車無待兩段式左轉可直接左轉至彌陀路等
      情，亦與事實不符。又上開啟明路口原既設有有藍底白色
      圖案之機車兩段式左轉圖示標誌及標線，縱再增設「往彌
      陀路、公義路機慢車請兩段左轉」之標誌，亦無礙於前開
      已明確設置之標誌，異議人因而認有標誌不清之嫌，亦有
      誤會。
四、綜上所述，異議人於上開時間騎乘機車行駛在有兩段式左轉
    標誌，並有劃設機車待轉區○○○路口，而未依照標誌、標
    線行進，原處分機關依道路交通管理處罰條例第48條第1 項
    第2 款、違反道路交通管理事件統一裁罰基準及處理細則及
    違反道路交通管理事件統一裁罰基準表所載之裁罰標準之相
    關規定，裁處異議人600 元之罰鍰，並依道路交通管理處罰
    條例第63條第1 項第3 款之規定，記違規點數1 點，亦核無
    違誤，是本件異議自為無理由，應予駁回。
據上論結，應依道路交通管理處罰條例第87條第2 項、道路交通
案件處理辦法第19條，裁定如主文。
中    華    民    國    99    年    6     月    29    日
                  交通法庭  法  官  梁淑美
上列正本證明與原本無異。
如不服本裁定，應於裁定送達後5日內向本院提出抗告狀（應附
繕本）。
中    華    民    國    99    年    6     月    29    日
                            書記官  林金福

司法院資訊處製作；財團法人民間司法改革基金會備份。
